最高法院民事判決　　　　　　　　　　　　　　　八十六年度台上字第三七二九號
　　上　訴　人　甲○○
　　訴訟代理人　陳清進律師
　　被 上訴 人　大承營造有限公司
　　法定代理人　童建興
右當事人間請求給付承攬報酬事件，上訴人對於中華民國八十五年十月十八日台灣高
等法院第二審判決（八十四年上字第一四五一號），提起上訴，本院判決如左：
    主  文
原判決除假執行部分外廢棄，發回台灣高等法院。
    理  由
本件被上訴人主張：伊承攬訴外人皇冠建設股份有限公司（以下簡稱皇冠公司）興建
之協禧企業社楊文德等六十廠拾樓廠房（以下簡稱系爭大樓）之裝潢工程（以下簡稱
系爭工程），上訴人因向皇冠公司購買系爭大樓中之三十二戶，而於民國八十三年十
月二十四日與伊簽訂協議書，同意承擔皇冠公司欠伊之新台幣（下同）一千二百萬元
工程款債務，並於伊完成全部工程及點交公共設施後，給付伊五百四十萬元，伊已依
約履行，詎上訴人竟拒不給付該工程款等情。求為命上訴人給付伊五百四十萬元，並
加付法定遲延利息之判決。
上訴人則以：協議書係被上訴人與皇冠公司所簽訂，伊因購買系爭大樓中之三十二戶
房屋，受脅迫而於協議書上蓋章簽名為見證人，非債務承擔人。依協議書第八條約定
，系爭工程應與訴外人山福水電空調有限公司（以下簡稱山福公司）承攬之水電工程
併案執行，該水電工程迄未完工，協議即未生效；又依協議書第四條約定，系爭大樓
中由伊購買之三十二戶應由伊驗收，皇冠公司予以驗收，不生效力，伊自不負付款義
務。縱然系爭工程已經完成，部分缺失僅係瑕疵，然經大樓管理委員會催告限期修補
而不理，經伊代皇冠公司僱工修補系爭工程之瑕疵並清償各項費用，共計二百五十八
萬五千零四十五元，依民法第四百九十三條第一項、第二項、第三百零三條第一項之
規定，伊得援用皇冠公司所得對抗被上訴人之事由對抗被上訴人，並就上開修補等費
用與被上訴人之債權抵銷等語，資為抗辯。
原審將第一審所為被上訴人敗訴之判決廢棄，改判如其訴之聲明，係以：被上訴人主
張之事實，業據其提出工程承攬契約書、協議書為證。上訴人雖以前開情詞置辯，惟
查：(一)被上訴人否認有脅迫上訴人在協議書上簽名，上訴人亦未能舉證證明，即非可
採。且上訴人係於協議書「立協議書人」欄與被上訴人、皇冠公司代表人共同簽名，
見證人欄則由訴外人楊文德簽名，上訴人辯稱其非當事人而係見證人，已難採信。況
依協議書第三條之付款辦法，其中第二、三款約定該部分工程款由上訴人支付，第四
條則載明上訴人購買部分由上訴人本人或其指定人驗收，上訴人係協議之當事人，而
非見證人，要無疑義。(二)依協議書第三條第三款約定：「餘款五百四十萬元，於乙方
（指被上訴人）完成全部工程並將公設點交後，由甲○○先生（指上訴人）支付予乙
方」等情觀之，足認協議書係由工程款之債權人（即被上訴人）、債務人（即皇冠公
司）與第三人（即上訴人）共同訂立之債務承擔契約，上訴人因此承擔契約而有向被
上訴人給付工程款之義務。(三)協議書第八條約定：「本協議書應於水電協調完成併案
執行」，係指系爭工程之協議應與水電工程之協議一併執行，尚難認其二者有從屬關
係。且水電部分係另由山福公司承攬，證人即山福公司負責人謝茂利證稱其係單獨與
皇冠公司簽訂合約書，與兩造並無契約關係，兩造及皇冠公司洽談協議時，其在場但
未參與意見，未聽兩造及皇冠公司論及水電工程未做完上訴人不付款等語，並參酌上
訴人與山福公司簽訂之協議記載「雙方繼續完成合約內全部水電工程………合計工程
尾款新台幣四百廿萬元整，於本工程完全驗收完畢後以追加減帳後一次付清。工程驗
收以常顧問及管理委員會共同認定為準，不以皇冠建設股份有限公司為準」等語，可
見上訴人係分別就系爭工程及水電工程而與被上訴人、山福公司簽訂協議，山福公司
承攬之水電工程並非兩造協議由上訴人承擔皇冠公司債務之條件。(四)協議書第三條第
三款約定：「餘款五百四十萬元，於乙方（指被上訴人）完成全部工程並將公設點交
後，由甲○○先生支付予乙方」，所謂全部工程係指被上訴人承攬部分而言，被上訴
人所承攬之系爭工程，包括室內及公共設施部分均已由皇冠公司會同系爭大樓管理委
員會驗收完畢，有公共設施驗收證明書一紙、交屋證明書六十紙在卷可稽，復據證人
林朝州、黃榮男、鄭火木證稱屬實。關於公共設施點交部分，協議書並無特別約定受
點交人，本於承攬契約承攬人應將工作物交付定作人之原則，自應由皇冠公司受領點
交。雖協議書第四條約定「尚未驗收或驗收不交屋者，甲○○先生買入之部分由其本
人或指定人員驗收」，既未列於第三條付款辦法項下，應認係兩造與皇冠公司就上訴
人購買系爭房屋部分應如何驗收之特約，而非上訴人給付工程款之履行條件。況該條
約定僅及於驗收而不及於交付，可信上訴人並非受點交人。依交屋證明書之記載「本
公司（指皇冠公司）興建之協禧企業社楊文德等六十廠房屋………業經貴公司（指被
上訴人）依設計圖及工程承攬合約書施工完成，並經本公司驗收點交完成，自即日起
得交予………自行管理使用」，足證該工程已全部完工並點交皇冠公司。上訴人不得
以該工程未點交予伊而拒絕給付工程款。又上訴人辯稱該工程有漏水、水管不通、消
防系統電線尚未接好等瑕疵，惟此項瑕疵應由定作人即皇冠公司向承攬人即被上訴人
請求修補，上訴人不得據以拒絕付款。(五)上訴人以其代皇冠公司支出修補費用共計二
百五十八萬五千零四十五元，主張抵銷云云。惟按債務人因其法律關係所得對抗債權
人之事由，承擔人亦得以之對抗債權人，但不得以屬於債務人之債權為抵銷，民法第
三百零三條第一項定有明文。查依兩造與皇冠公司共同簽訂之協議，上訴人僅係承擔
皇冠公司對於被上訴人之工程款債務，並非承擔皇冠公司定作人之契約地位，是被上
訴人承攬之系爭工程縱有上述瑕疵，其修補費用請求權屬於皇冠公司，上訴人尚不得
以屬於皇冠公司之債權主張抵銷。至上訴人及其他系爭大樓之承購戶向皇冠公司購買
系爭大樓之房屋，得依買賣契約請求瑕疵擔保損害賠償，因皇冠公司不履行，上訴人
代為賠償，係其與皇冠公司成立另外之法律關係，應另循法律途徑解決。從而被上訴
人依協議請求上訴人給付五百四十萬元本息，即屬有據，應予准許等詞，為其判斷之
基礎。
惟查，協議書第四條約定「尚未驗收或驗收不交屋者，甲○○先生買入之部分由其本
人或指定人員驗收，屬皇冠建設部分者，由其甲方（即皇冠公司）驗收為憑」，則上
訴人向皇冠公司購買系爭大樓中之三十二戶，應由上訴人或其指定人員驗收，驗收完
畢始有點交問題，原審並未明確調查審認上訴人買受之部分，有無經其驗收，遽謂系
爭工程已全部完工並點交皇冠公司，上訴人即應給付系爭工程尾款，而為上訴人不利
之判決，自嫌速斷。上訴論旨，指摘原判決不當，求予廢棄，非無理由。
據上論結，本件上訴為有理由，依民事訴訟法第四百七十七條第一項、第四百七十八
條第一項，判決如主文。
中      華      民      國    八十六    年     十二     月     十二     日
                              最高法院民事第一庭
                                  審判長法官  李  錦  豐
                                        法官  楊  鼎  章
                                        法官  李  慧  兒
                                        法官  許  朝  雄
                                        法官  陳  國  禎
      右正本證明與原本無異
                                              書  記  官
中      華      民      國    八十六    年     十二     月     二十     日
